臺灣桃園地方法院刑事判決
                                    110年度簡上字第385號
上  訴  人
即  被  告  李睿濬



上列上訴人即被告因嚴重特殊傳染性肺炎防治及紓困振興特別條
例案件，不服本院民國110年7月5日所為110年度桃簡字第1114號
第一審刑事簡易判決（聲請簡易判決處刑案號：110年度偵字第2
0323號），提起上訴，本院管轄之第二審合議庭判決如下：
    主  文
上訴駁回。
    事  實
一、李睿濬明知嚴重特殊傳染性肺炎（又稱COVID-19，下稱新冠
    肺炎）為衛生福利部於民國109年1月15日公告，並刊登於行
    政院公報之第五類法定傳染病，亦明知新冠肺炎疫情係現今
    新聞媒體、社群軟體、通訊軟體高度關注之事件，對於有關
    疫情之不實訊息不得散播，竟基於散播有關嚴重特殊傳染性
    肺炎流行疫情不實訊息之不確定故意，在未經查證下，於 1
    10 年 1 月 21 日，在桃園市○○區○○路 0 巷0 ○ 0 號 2 樓
    ，以行動電話連結網際網路至臉書社群網站，以暱稱「煙斗
    成」帳號公開發布不實內容為「居家隔離，健康自主管理的
    人，仍到處趴趴走，沒事少去公共場所，出門到人多的地方
    ，注意衛生防護措施。1/5至 7 日桃園市武漢病毒列管人口
    為 48 人，1/18及1/19日增加 10 名，合計列管 58 名。八
    德 4 位大園 1 位大溪 1 位中壢 6 位平鎮6 位桃園 14 位
    楊梅 4 位龍潭 3 位龜山 2 位蘆竹 7 位合計 48 位桃園就
     48 個」等文字，供不特定多數人瀏覽，足生損害於公眾。
二、案經桃園市政府警察局移送臺灣桃園地方檢察署檢察官偵查
    後聲請簡易判決處刑。
　　理  由
一、程序事項
　　嚴重特殊傳染性肺炎防治及紓困振興特別條例第19條原規定
    「本條例施行期間，自中華民國109年1月15日起至110年6月
    30日止。但第12條至第16條自公布日施行。本條例施行期間
    屆滿，得經立法院同意延長之。」，而上開條文於110年5月
    31日修正為「本條例及其特別預算施行期間，自中華民國10
    9年1月15日起至111年6月30日止。但第12條至第16條自公布
    日施行。本條例及其特別預算施行期間屆滿，得經立法院同
    意延長之。」，是以，上開條例之施行期間業經立法院修正
    延長至111年6月30日止，該條例仍屬有效之現行法，先予敘
    明。
二、實體事項
　㈠訊據被告固不否認未經事先查證而於上開時、地以上開方式
    發布上開內容之貼文，惟否認涉有散播有關新冠肺炎流行疫
    情不實訊息之犯行，辯稱：我只是單純分享文章給朋友知道
    ，提醒朋友注意，並無散播不實訊息之犯意等語。
　㈡被告於上揭時、地，以上開方式發布上開內容之貼文，使任
    何使用通訊軟體臉書之人均得見聞等情，為被告於警詢、本
    院準備程序所自承，並有臉書帳號「煙斗成」貼文及截圖照
    片在卷可憑（見偵卷第13頁），而上開訊息內容中關於「居
    家隔離，健康自主管理的人，仍到處趴趴走」、「1/5至 7 
    日桃園市武漢病毒列管人口為 48 人，1/18及1/19日增加 1
    0 名，合計列管 58 名。八德 4 位大園 1 位大溪 1 位中
    壢 6 位平鎮6 位桃園 14 位楊梅 4 位龍潭 3 位龜山 2 位
    蘆竹 7 位合計 48 位桃園就 48 個」等內容，核與客觀事
    實不符，並業經桃園市政府澄清為假訊息等情，此有桃園市
    政府訊息澄清網頁新聞稿（網傳隔離者趴趴走、桃園封城均
    為假資訊，切勿散佈觸法）列印資料、桃園市政府111 年1 
    月12日府新聯字第1110008513號函、桃園市政府衛生局111 
    年1 月18日桃衛疾字第1110002868號函（顯示110年1月5日
    至同年月19日確診11人，居家檢疫人數2258人，裁罰件數19
    件，截至110年1月19日止，居家隔離人數152人）在卷可佐
    （見偵卷第14頁，本院簡上卷第61、65頁），是上開貼文內
    容客觀上自屬有關新冠肺炎疫情之不實訊息甚明，此部分事
    實可以認定。
　㈢按刑法上之構成要件可分為實害犯及危險犯，而危險犯之立
    法設計目的在於使保護法益尚未進入實害階段就提早介入，
    將可能使保護法益遭致危險的行為予以犯罪化，避免所欲保
    護法益實際受害導致無法承受的損害。且參考嚴重特殊傳染
    性肺炎防治及紓困振興特別條例第14條關於處罰散布嚴重特
    殊傳染性肺炎防治謠言或不實訊息之立法理由在於「鑒於散
    播有關嚴重特殊傳染性肺炎流行疫情之謠言或不實訊息，足
    生損害於公眾或他人者，易引發民眾恐慌，對社會及經濟造
    成衝擊」，是最新立法意旨已清楚說明前開規定旨在避免關
    於疫情的謠言或不實訊息引起人民恐慌，致社會、經濟造成
    莫大衝擊，故有處罰之必要，保護法益是抽象的社會安全法
    益，提前就該等散布行為認為有相當危險性，不容許更大實
    害的發生故予以提前入罪化，屬危險犯之性質，關於構成要
    件故意之認識應參考刑法公共危險罪章而為相類似之解釋，
    不應與個人法益之誹謗罪等同視之。蓋兩者性質有別，危險
    故意通常不容許行為人自行判斷其行為有無危險，因構成要
    件本身已經擬制一定危險性，縱然能提出信賴行為無危險之
    基礎亦同，必須極其例外的情形下，提出是因信賴嚴格法律
    意義下之專家意見方為構成要件行為，始有可能阻卻故意，
    否則人人皆可自行判斷其行為有無危險，危險犯之構成要件
    恐會失去立法上之必要性；而實害故意行為人若能提出信賴
    行為無危險之合理基礎，則有可能阻卻其故意。查本件被告
    於本院準備程序時既自承看到他人分享上開文章，並不知悉
    該文章內容真假，未經查證該貼文內容真實性即於臉書公開
    分享該篇貼文等語（見本院簡上卷第52-53頁），是以被告
    既僅係單純從網路知悉該篇貼文，既未認識撰寫貼文之人，
    又未為任何訊息內容之查證，併審酌嚴重特殊傳染性肺炎乃
    席捲全球之嚴重傳染疾病，我國主管機關即衛生福利部無不
    持續宣導國民以衛生福利部公佈之訊息為準，以杜絕流竄未
    經證實之訊息，徒增國民間之恐慌，被告既知悉其發布上開
    貼文未經事先查證，仍於社群網站上公開張貼該文供人閱覽
    ，自有散播不實訊息仍不違背其本意之不確定故意。因而導
    致閱覽該篇貼文之人，恐誤以為確診者人數眾多、且政府管
    制不力，任由居家隔離、健康自主管理者仍可恣意傳播嚴重
    特殊傳染性肺炎，增加一般人恐慌，自足認有害於公眾無疑
    。　
　㈣至被告另辯稱所為言論是為了提醒朋友等語，惟按言論自由
    乃屬憲法所保障之基本人權，且係民主國家運行最重要之基
    本權利之一，然並非不得以法律加以限制，但須符合比例原
    則之界線，此自不待明，而嚴重特殊傳染性肺炎防治及紓困
    振興特別條例第14條規定即係立法者權衡國內經濟、社會秩
    序維護及言論自由保障後，對於有關疫情之不實言論所為之
    立法選擇，以國內經濟、社會秩序之維護為重，而限制人民
    言論自由之範圍，是被告張貼本件貼文時，未為任何查證，
    即率斷分享貼文，而致他人瀏覽該貼文時，將造成瀏覽該篇
    貼文之人，誤以為確診者人數眾多、且政府管制不力，任由
    居家隔離、健康自主管理者仍可恣意傳播嚴重特殊傳染性肺
    炎，無端增加一般人恐慌之認知，確已足生損害於公眾或他
    人，且上開貼文內容既屬不實訊息，業如上述，自已非言論
    自由所欲保護者，被告此部分所辯，尚難為有利於其之認定
    。
　㈤綜上，本案事證明確，被告犯行洵堪認定，應依法論科。
三、論罪及駁回上訴之理由：
  ㈠核被告李睿濬所為，係犯嚴重特殊傳染性肺炎防治及紓困振
    興特別條例第14條之散播有關嚴重特殊傳染性肺炎流行疫情
    之不實訊息罪。
　㈡原審以被告所涉犯行罪證明確，引用刑事訴訟法第449 條第1
     項前段、第3 項、第454 條第2 項，嚴重特殊傳染性肺炎
    防治及紓困振興特別條例第14條、刑法第11條前段、第42條
    第3 項前段等規定為依據，並審酌被告明知新冠肺炎疫情為
    法定之傳染疾病，現今新聞媒體、社群軟體、通訊軟體高度
    關注之事件，民眾對於新冠肺炎疫情相關新聞及網路訊息均
    十分關切，若逕自散播關於新冠肺炎傳染途徑之不實訊息，
    極有可能造成民眾恐慌，使社會大眾不安，散播有關嚴重特
    殊傳染性肺炎流行確診病例疫情之不實訊息，引起他人恐慌
    ，所為頗具可責性，並念其事後坦認客觀犯罪事實無隱，態
    度尚可兼衡被告犯罪之動機、目的、手段，暨其於警詢時自
    陳國中肄業之智識程度、業商、家庭經濟狀況勉持之生活狀
    況等一切情狀，量處罰金新臺幣（下同）3萬元，如易服勞
    役，以1000元折算1日，其認事、用法均無違誤，量刑亦屬
    妥適，是被告上訴意旨以其無散播不實訊息之犯意為由指摘
    原判決不當，為無理由，應予駁回。
四、上訴人經本院合法傳喚，無正當理由而未到庭，是依刑事訴
    訟法第455條之1第3項準用同法第371條之規定，不待其陳述
    ，逕為一造辯論判決。
據上論斷，應依刑事訴訟法第455條之1第1項、第3項、第368條
、第371條，判決如主文。
本案經檢察官吳明嫻聲請以簡易判決處刑，檢察官高玉琦到庭執
行職務。　　
中　　華　　民　　國　　111 　年　　4 　　月　　8 　　日
                  刑事第五庭  審判長法　官　呂世文
　　　　　　　　　                  法  官  陳郁融
　　　　　　　　　                  法  官  李敬之
以上正本證明與原本無異。
不得上訴。
      　　　　　　　　　　　　　　　書記官　鐘柏翰　　
中　　華　　民　　國　　111 　年　　4 　　月　　11　　日